臺灣高等法院臺中分院刑事裁定
111年度抗字第229號
抗  告  人  
即  受刑人  陳嘉富


抗  告  人  
即  具保人  曾郁雯


上列抗告人等因聲請沒入保證金案件，不服臺灣臺中地方法院中
華民國110年12月24日裁定（110年度聲字第4336號）提起抗告，
本院裁定如下：
    主  文
抗告駁回。
    理  由
一、本件抗告人即受刑人陳嘉富（下稱受刑人）、抗告人即具保
    人曾郁雯（下稱具保人）2人抗告意旨略以：受刑人及具保
    人係因房東之因素，被迫強制搬離原居住地（即臺中市○○區
    ○○路0段000號），當時受刑人及具保人急於另找新住處及搬
    家事宜，而疏忽向原審法院及臺灣臺中地方檢察署（下稱臺
    中地檢署）具狀陳報變更居住地，導致收不到原審法院及臺
    中地檢署所送達之文書，並非有故意逃匿、藏匿之事實，請
    撤銷原裁定云云。
二、按抗告期間，除有特別規定外，為5日，自送達裁定後起算
    ；抗告法院認為抗告不合法律上之程式或法律上不應准許，
    或其抗告權已經喪失者，應以裁定駁回之，刑事訴訟法第40
    6條前段、第411條前段分別定有明文。次按具保之被告逃匿
    者，應命具保人繳納指定之保證金額，並沒入之。不繳納者
    ，強制執行。保證金已繳納者，沒入之；依第118條規定沒
    入保證金時，實收利息併沒入之；沒入保證金，以法院之裁
    定行之，刑事訴訟法第118條第1項、第119條之1第2項、第1
    21條第1項分別定有明文。又因有罪判決確定，受刑人入監
    執行者，具保人始免除具保之責任，觀之刑事訴訟法第119
    條第1項之規定亦明。
三、經查：
　㈠本件受刑人因詐欺案件，經原審法院於109年7月2日指定保證
    金額1萬元，由具保人出具現金保證後，已將受刑人釋放，
    此有刑事被告保證書、臺灣臺中地方法院收受訴訟案款通知
    （繳納刑事保證金通知單）、國庫存款收款書在卷可憑；而
    該案經原審法院於民國109年10月26日以109年度易字第327
    號判處有期徒刑3月，如易科罰金，以1仟元折算1日確定後
    ，經臺中地檢署檢察官通知受刑人應於110年9月22日上午8
    時50分到案執行，執行傳票係於110年9月3日，對臺中市○○
    區○○路0段000號送達，因未獲會晤本人亦無受領文書之同居
    人或受僱人，而寄存於臺中市政府警察局第五分局北屯派出
    所，嗣受刑人於上開期日並未到案接受執行，臺中地檢署檢
    察官乃囑託員警至上開地址拘提受刑人，受刑人已不在拘提
    處所，不知去向，無法拘提到案，然因受刑人已搬離原租屋
    處即臺中市○○區○○路0段000號，現該處已由他人承租，上開
    執行傳票並未對受刑人之實際住居所合法寄存送達，且受刑
    人之戶籍地址於109年10月29日即遷至臺中○○○○○○○○○，再經
    臺中地檢署檢察官依刑事訴訟法第59條、第62條及民事訴訟
    法第150條、第152條但書規定，於110年11月12日以中檢謀
    衡110執更1558字第1109111981號公告職權公示送達本件受
    刑人之傳票等情，有臺中地檢署送達證書、拘票及110年10
    月3日員警報告書、臺中市政府警察局第五分局執行拘提不
    遇查訪表、被告之戶役政連結作業系統資料、臺中地檢署11
    0年11月12日中檢謀衡110執更1558字第1109111981號公告在
    卷可憑。而本件受刑人前因原審法院109年度聲字第4877號
    聲請定應執行之刑案件，經原審法院將該案裁定正本寄送至
    臺中市○○區○○路0段000號以為送達，然經以投箱待領逾期為
    由退回後，業經原審法院依刑事訴訟法第59條、第60條、第
    62條、民事訴訟法第151條規定公示送達上開裁定正本，並
    於110年2月18日將應行送達之文書及公示送達公告張貼於原
    審法院牌示處，且於110年2月22日公告於司法院網站公告處
    ，有原審法院109年度聲字第4877號裁定、送達證書、裁定
    正本遭退回之公文封、109年2月9日中院麟刑高109聲4877字
    第1100011676號公告、公示送達證書及國內刑事公示送達原
    審法院109年度聲字第4877號受刑人之裁定1件等在卷可考。
    足見臺中地檢署檢察官依刑事訴訟法第59條、第62條及民事
    訴訟法第150條、第152條但書規定，依職權對同一受刑人再
    為公示送達，於法並無不合，且該公示送達依民事訴訟法第
    152條但書規定，自黏貼公告處之翌日起，發生效力。從而
    ，上開公示送達既已於110年11月12日公告張貼於臺中地檢
    署牌示處，並於110年11月16日經臺中市北屯區公所代為揭
    示於該所之公告處，有臺中市北屯區公所110年11月16日公
    所農建字第1100037299號函存卷可查，惟受刑人於110年11
    月29日之到案執行日，仍未到案執行，且具保人業經合法通
    知，亦未帶同受刑人到案執行，有臺中地檢署110年8月31日
    中檢謀衡110執更1558號通知、送達證書、具保人之戶役政
    連結作業系統及在監在押記錄表在卷可按，又受刑人及具保
    人均無受羈押或在監執行等未能到案或偕同受刑人到案之正
    當理由，亦有受刑人及具保人之在監在押記錄表在卷足憑，
    原審因認受刑人業已逃匿，而於110年12月24日裁定沒入上
    開保證金及實收利息，經核其認事用法尚無違誤。
　㈡上開裁定正本已於111年1月5日向具保人之住所（戶籍地）送
    達，因未獲會晤具保人，亦無受領文書之同居人或受僱人，
    而於111年1月6日寄存送達於臺中市政府警察局第二分局立
    人派出所，有原審法院送達證書附卷可佐（見原審法院110
    年度聲字第4336號卷第43頁），是原裁定正本依法於111年1
    月16日對具保人發生送達效力，自該日翌日起算抗告之法定
    期間。又具保人之住所地位於臺中市北區，屬原審法院所在
    地，依法院訴訟當事人在途期間標準第2條之標準表規定，
    無在途期間，其抗告期間應至111年1月21日屆滿。然具保人
    遲至111年2月15日始向原審法院提出本件抗告，此有蓋於刑
    事抗告狀內之原審法院收狀日期戳足憑（見本院卷第5頁）
    ，顯已逾越法定抗告期間，且無法補正，自應予以駁回。
　㈢至受刑人抗告意旨雖稱因為搬家，疏忽向原審法院及臺中地
    檢署具狀陳報變更居住地，導致收不到原審法院及臺中地檢
    署所送達之文書，並非有故意逃匿、藏匿之事實云云。惟受
    刑人如有變更實際住居所之情事，本應自行向原審法院及臺
    中地檢署陳報新址，並隨時注意戶籍地址及原陳報之居所地
    址有無相關郵件送達，尚不得以因搬家未能收受文件，執為
    不遵期到案執行之合法理由。準此，原審法院依檢察官之聲
    請，裁定沒入具保人繳納之保證金及實收利息，經核於法尚
    無違誤，受刑人仍執前詞提起抗告，指摘原裁定不當，為無
    理由，應予駁回。
據上論斷，應依刑事訴訟法第411條前段、第412條，裁定如主文
。
中　　華　　民　　國　　111 　年　　3 　　月　　23　　日
            刑事第五庭    審判長法　官  鄭  永  玉
    　　　　　　　　　　　　　　法　官  周  莉  菁
  　　　　　　　　　　　　　　　法　官  卓  進  仕
以上正本證明與原本無異。     
不得再抗告。
                                書記官  廖  家  莉
　　　　　　　　　　　　　　　　
中　　華　　民　　國　　111 　年　　3 　　月　　23　　日